臺灣臺北地方法院刑事判決　　　　　　　　　　　　九十二年度訴字第一九五一號
　　公　訴　人　臺灣臺北地方法院檢察署檢察官
　　被　　　告　丁○○
　　　　　　　　戊○○
　　　　　　　　己○○
　　右三人共同
　　指定辯護人　甲○公設辯護人沈芳萍
右列被告等因強盜等案件，經檢察官提起公訴（九十二年度偵字第二○五○三、二○
七四四、二一九六○號），甲○判決如左：
    主  文
丁○○共同連續攜帶凶器而強盜，處有期徒刑柒年貳月，扣案之尖刀壹把沒收。
戊○○未經許可，持有可發射子彈具有殺傷力之改造槍枝，累犯，處有期徒刑壹年陸
月，併科罰金新台幣參拾萬元，罰金如易服勞役，以罰金總額與陸個月之日數比例折
算，扣案之改造玩具手槍壹支、子彈參顆均沒收。又共同連續攜帶凶器而強盜，累犯
，處有期徒刑捌年，扣案之改造玩具手槍壹支、子彈參顆、尖刀壹把均沒收。應執行
有期徒刑玖年，併科罰金新台幣參拾萬元，罰金如易服勞役，以罰金總額與陸個月之
日數比例折算。扣案之改造玩具手槍壹支、子彈參顆及尖刀壹把均沒收。
己○○共同連續攜帶兇器而強盜，累犯，處有期徒刑柒年拾月，扣案之改造玩具手槍
壹支、子彈參顆及尖刀壹把均沒收。
    事  實
一、戊○○前於民國（下同）八十九年間因違反動產擔保交易案件，經臺灣花蓮地方
    法院於八十九年十月二十五日以八十九年花簡字第一九三號判處有期徒刑三月確
    定，於九十年十一月八日執行完畢。己○○前曾於八十四年間因違反麻醉藥品管
    理條例案件，經甲○於八十五年三月六日以八十四年度訴字第二六六一號分別判
    處有期徒刑四月、有期徒刑三年六月，應執行有期徒刑三年八月，上訴後嗣因撤
    回上訴而確定，於八十九年十月三十日執行完畢。詎其二人仍不知悔改，戊○○
    明知未經許可，不得持有可發射子彈具有殺傷力之改造槍枝，竟於九十一、九十
    二年間，在臺北市○○街租屋處，自真實姓名、年籍不詳、綽號「阿志」之成年
    子彈四顆而未經許可持有之；後戊○○另行起意，基於意圖為自己不法所有之概
    括犯意，先於如附表一所示之時、地，持足以對人之身體造成危害，得作為凶器
    之尖刀一把，至使乙○○不能抗拒而交付新台幣（下同）約七、八千元，得手後
    花用殆盡；又承前之強盜之概括犯意，且分別與己○○、丁○○共同基於犯意聯
    絡，分別於如附表二、三所示之時地，持如附表二、三所示之兇器（其中尖刀一
    把均係同一把，又附表二編號一部分，係戊○○持尖刀，己○○持前述槍、彈，
    附表二編號二部分，係己○○持未扣案之菜刀一把），至使如附表二、三所示之
    被害人不能抗拒而取得如附表二、三所示之財物，嗣分別經警循線查獲，並扣得
    戊○○所有供犯前開強盜罪所用之尖刀一把、改造玩具手槍一支、子彈四顆（試
    射後剩三顆）。
二、案經臺北市政府警察局中山分局、刑事警察大隊移送臺灣臺北地方法院檢察署檢
    察官偵查起訴。
    理  由
壹、被告戊○○部分：
一、訊據被告戊○○對右開犯罪事實均坦承不諱，其中持有改造手槍一把及子彈四顆
    部分，核與證人陳金來於警訊中證述之情節相符，並有扣案之改造手槍一支、子
    彈四顆可考，而扣案之槍枝係仿ＦＮ廠半自動手槍製造之金屬玩具手槍，換裝土
    造金屬槍管改造而成之改造手槍、機會性能良好，可擊發適用之子彈，認具殺傷
    力；子彈係土造子彈，土造金屬彈頭，可擊發且具有殺傷力，有內政部警政署刑
    事警察局九十二年十二月五日刑鑑字第○九二○一九九五三八號槍彈鑑定書一份
    附卷可稽；公訴意旨雖認被告戊○○持有手槍二支云云，惟查：本案僅扣得槍枝
    一支，而被告戊○○於甲○審理時亦供稱：「（你說你從阿志那裡拿到手槍二把
    ，為何只有扣得一把？）只有一支。（為何之前說二支？）因為之前市刑大叫我
    講。」（參甲○九十三年五月七日審判筆錄），且證人陳金來於警訊時亦證稱：
    「我帶警方人員與己○○開啟後，拆開那包塑膠袋後，發現裡頭有乙把手槍、彈
    匣乙個、子彈四顆，警方人員隨即錄影存證，當時我在現場。」（參九十二年度
    偵字第二○五○三號第壹宗卷第一○八頁陳金來九十二年十月二十一日警訊筆錄
    ），是本件除被告戊○○於警訊之自白外，並無其他積極證據足認被告戊○○有
    持有二支槍枝之事實。至攜帶凶器而強盜部分，核與被害人乙○○、丙○○、庚○○、張文雄、湯慶輔、黃謝慧娟指述之情節相符，亦與同案被告丁○○、己○○於警訊、偵、審中供述之情節相符，並經證人劉秋龍於警訊時證述向被告戊○○購得手機二支之事實明確，復有扣案之前開槍、彈、尖刀一把證物可資佐證，
    卷附被害人黃謝慧娟出具之贓證物品招領保管收據（見偵字第二○五○三號卷第
    一宗第五十三頁）參酌，被告戊○○自白與事實相符，本件事證明確，被告戊○○犯行堪以認定，應依法論科。指定辯護人物被告戊○○雖辯護稱：被害人乙○○是否達於不能抗拒程度，該部分被告戊○○是否僅成立恐嚇取財罪，請詳查等
    詞，惟被害人乙○○在警詢時供明被告戊○○拿一把尖刀押住伊‧‧‧等語，被
    告戊○○持刀押住被害人，被害人顯已達不能抗拒之程度，此部分指定辯護人所
    述，尚非可採。
二、核被告戊○○未經許可持有改造玩具槍枝及子彈部分，所為係犯槍砲彈藥刀械管
    制條例第十一條第四項之未經許可持有可發射子彈具有殺傷力之改造槍枝罪及同
    條例第十二條第四項之未經許可持有子彈罪。其以一個持有行為而犯上開二罪，
    為想像競合犯，應從較重之未經許可持有可發射子彈具有殺傷力之改造槍枝罪處
    斷。又上述改造槍枝、子彈四顆、尖刀、菜刀等物，足以對人之生命、身體造成
    危害，客觀上均得作為兇器使用。被告戊○○持尖刀（如附表一部分）及與被告
    己○○分持前開兇器，以強暴、脅迫方式，致使被害人等不能抗拒，而取得財物
    之行為，所犯刑法第三百二十八條第一項之強盜罪而有刑法第三百二十一條第一
    項第三款之情形，應論以刑法第三百三十條第一項之加重強盜罪。被告戊○○與
    己○○、丁○○二人間，分別就如附表二、三所示之犯行、分別具有犯意之聯絡
    及行為之分擔，為共同正犯。被告戊○○先後五次加重強盜犯行，時間緊接，觸
    犯構成要件相同之罪名，顯係基於概括犯意所為，應依連續犯之規定論以一罪，
    並加重其刑。被告戊○○所犯加重強盜罪及未經許可持有可發射子彈具有殺傷力
    之改造槍枝二罪，犯意各別，構成要件互殊，應分論併罰。查被告戊○○有如事
    實欄所載之前科執行情形，有卷附臺灣高等法院被告全國前案紀錄表可按，其受
    有期徒刑之執行完畢，五年以內再犯有期徒刑以上刑之本罪，為累犯，分別依法
    加重及遞行加重其刑。爰審酌被告戊○○正值壯年體健，卻不思以正當途徑獲取
    財物，竟夥同共犯丁○○、己○○等人持尖刀及改造槍枝、子彈等兇器強盜他人
    財物，手段兇殘，嚴重危害社會秩序，且對於被害人等身心造成莫大傷害，惟念
    其犯罪後尚能坦認犯行，態度尚佳等一切情狀，就其所犯二罪，分別量處如主文
    第二項所示之刑，就併科罰金部分，諭知易服勞役之折算標準，並定其應執行刑
    ，以示儆懲。
三、扣案之尖刀一把，屬被告戊○○所有之物，且係供本件加重強盜罪所用之物，業
    據被告戊○○供明在卷，依法宣告沒收。另扣案之仿ＦＮ廠半自動手槍製造之金
    屬玩具手槍一支（槍枝管制編號為0000000000號）及子彈三顆（原查
    獲四顆，經鑑驗試射一顆，具殺傷力，試射後餘三顆），均為違禁物，應依刑法
    第三十八條第一項第一款之規定宣告沒收。至經鑑驗試射之子彈一顆，業已試射
    用罄，有上開內政部警政署刑事警察局槍彈鑑定書一紙附卷可佐，因已不具殺傷
    力，失其為槍砲彈藥刀械管制條例所管制之彈藥性質，自無庸宣告沒收。又菜刀
    一把並未扣案，無證據證明尚屬存在，爰不諭知沒收。
貳、被告己○○部分：
一、訊據被告己○○固坦承有於如附表二所示之時、地，攜帶如附表二所示如前述得
    作為兇器之物而強盜等情，核與被害人丙○○、庚○○、張文雄指述之情節相符
    ，亦與同案被告戊○○於警訊、偵、審中供述之情節相符，復有扣案如附表二所
    示之扣押物可資佐證；惟其辯稱：因伊有燥鬱症，長期就醫服用安眠藥，九十二
    年九月二十日及同年月二十四日案發時均有服藥，完全不知道犯案過程，並請求
    鑑定伊行為時精神狀態云云。經甲○向被告己○○就診之馬偕紀念醫院查詢其病
    情事宜，經馬偕紀念醫院函覆：「病患己○○（病歷號碼：0000000∣六
    ）於民國九十二年八月九日因失眠、頭痛而就診過，病患被診斷為失眠症，而開
    立安眠藥與減少心悸的用藥，之後病患於初診之後之十四天後，及民國九十二年
    八月二十三日拿十四天同樣的藥後，又於九十二年九月六日回診拿了二十八天藥
    ，之後未再回診追蹤過。病患曾有藥物濫用（即海洛因）病史，病患聲稱來就診
    時已停用二星期，病患未被診斷為憂鬱症，故甲○精神科所開立之藥中沒有抗憂
    鬱劑，只有安眠藥，服用了安眠藥之後，病患理當睡覺，如果服用安眠藥之後，
    不去睡覺，的確有可能在鎮定抑制腦細胞之狀況下，發生『不知做了什麼事』之
    情況。」有該院馬院醫精字第九三一二六七號函附卷可稽。然被告己○○於為警
    查獲之歷次警訊及偵訊時對於案發之經過情形陳述甚詳，記憶談吐清楚，且由同
    案被告戊○○之供述及各被害人之證述內容，實難認被告己○○行為時之精神狀
    態，已屬對於外界事務全然缺乏知覺、理會及判斷作用，而無自由決定意思能力
    ，或意思能力較諸常人顯然減退之情況，即未達精神耗弱或心神喪失之程度。退
    一步言，縱使被告己○○於行為時確實意識不清，然被告己○○明知於此，仍服
    用藥物而犯案，依原因自由行為之理論，亦不得因此而減免其刑責。是本件事證
    已臻明確，被告己○○犯行洵堪認定，應依法論科。指定辯護人聲請將被告己○○送三軍總醫院作精神鑑定，甲○認無必要，附此敘明。
二、被告己○○與戊○○分持前開足當兇器使用之物，以強暴、脅迫方式，致使被害
    人等不能抗拒，而取得財物之行為，核其犯刑法第三百二十八條第一項之強盜罪
    而有刑法第三百二十一條第一項第三款之情形，應論以刑法第三百三十條第一項
    之加重強盜罪、槍砲彈藥刀械管制條例第十一條第四項之未經許可持有可發射子
    彈具有殺傷力之改造槍枝罪及同條例第十二條第四項之未經許可持有子彈罪。所
    犯槍砲彈藥刀械管制條例第十一條第四項之未經許可持有可發射子彈具有殺傷力
    之改造槍枝罪及同條例第十二條第四項之未經許可持有子彈，係一個持有行為而
    犯二罪，為想像競合犯，應從較重之未經許可持有可發射子彈具有殺傷力之改造
    槍枝罪處斷。所犯加重強盜罪及未經許可持有可發射子彈具有殺傷力之改造槍枝
    二罪間，有方法結果之牽連關係，依刑法第五十五條之規定，應從較重之加重強
    盜罪處斷。其先後二次加重強盜犯行，時間緊接，觸犯構成要件相同之罪名，顯
    係基於概括犯意，應依連續犯之規定論以一罪，並加重其刑。被告己○○與戊○○二人間，就上開犯行有犯意之聯絡及行為之分擔，為共同正犯。查被告己○○
    有如事實欄所載之前科執行情形，有卷附臺灣高等法院被告全國前案紀錄表可按
    ，其受有期徒刑之執行完畢，五年以內再犯有期徒刑以上刑之本罪，為累犯，依
    法遞行加重其刑。爰審酌被告己○○正值壯年體健，卻不思以正當途徑獲取財物
    ，竟夥同共犯戊○○持尖刀及手槍等兇器強盜他人財物，手段兇殘，嚴重危害社
    會秩序，且對於被害人等身心造成莫大傷害，惟念其犯罪後尚能坦認犯行，態度
    尚佳等一切情狀，量處如主文第三項所示之刑，以資儆懲。
三、扣案之尖刀一把，共同被告戊○○所有之物，且係供附表二編號一強盜犯行所用
    之物，業據被告己○○及同案被告戊○○供明在卷，爰依刑法第三十八條第一項
    第二款之規定，併予以宣告沒收。另扣案之仿ＦＮ廠半自動手槍製造之金屬玩具
    手槍一支（槍枝管制編號為0000000000號）及子彈三顆（原查獲四顆
    ，經鑑驗試射一顆，具殺傷力，試射後餘三顆），均為違禁物，應依刑法第三十
    八條第一項第一款之規定宣告沒收。至經鑑驗試射之子彈一顆，業已試射用罄，
    有上開內政部警政署刑事警察局槍彈鑑定書一紙附卷可佐，因已不具殺傷力，自
    無庸宣告沒收。又被告己○○所犯如附表二編號二加重強盜所用之菜刀一把，並
    未扣案，並非違禁物，無證據證明尚屬存在，爰不諭知沒收。
參、被告丁○○部分：
一、訊據被告丁○○對於所犯如附表三所示之犯罪事實均坦承不諱，核與被害人湯慶
    輔、黃謝慧娟指述之情節相符，亦與同案被告戊○○於警訊、偵、審中供述之情
    節相符，並經證人劉秋龍於警訊時證述向被告戊○○購買手機二支之事實，復有
    扣案如附表三所示尖刀一把、行動電話手機二支可資佐證，被告丁○○自白與事
    實相符，
    本件事證明確，被告戊○○犯行堪以認定，應依法論科。
二、被告丁○○與戊○○共同持前開足當兇器使用之尖刀一把，致使如附表三所示之
    被害人等不能抗拒，而取得財物之行為，核其犯刑法第三百二十八條第一項之強
    盜罪而有刑法第三百二十一條第一項第三款之情形，構成刑法第三百三十條第一
    項之加重強盜罪。被告丁○○與戊○○二人間，就上揭犯行有犯意之聯絡及行為
    之分擔，為共同正犯。被告丁○○先後二次犯行，時間緊接，觸犯構成要件相同
    之罪名，顯係基於概括犯意，應依連續犯之規定論以一罪，並依法加重其刑。爰
    審酌被告丁○○正值壯年體健，卻不思以正當途徑獲取財物，竟夥同共犯戊○○
    持尖刀等兇器強盜他人財物，手段兇殘，嚴重危害社會秩序，且對於被害人等身
    心造成莫大傷害，惟念其犯罪後尚能坦認犯行，態度尚佳等一切情狀，量處如主
    文第一項所示之刑，以示儆懲。
三、扣案之尖刀一把，屬被告戊○○所有之物，且係供本件強盜所用之物，業據被告
    丁○○及同案被告戊○○供明在卷，爰依刑法第三十八條第一項第二款之規定，
    併予以宣告沒收。至於行動電話二支並非供犯罪所用之物，亦不予宣告沒收。
肆、另公訴人於甲○審理中擴張犯罪事實以：被告己○○及丁○○二人共同承接本件
    意圖為自己不法所有之概括犯意，於九十二年九月二十七日晚間九時許，在臺北
    縣三重市○○路、環河北路口持尖刀一把，致使一名計程車司機不能抗拒而交付
    現金二千元等財物，因認被告己○○及丁○○涉有連續加重強盜罪嫌。然按認定
    不力於被告之事實，須依積極證據，苟積極證據不足為不利於被告事實之認定時
    ，即應為有利於被告之認定，更不必有何不利之證據。且無論直接或間接證據，
    其為訴訟上之證明，須於通常一般之人均不致於有所懷疑，而得確信其為真實之
    程度者，始得據之為有罪之認定，倘其證明尚未達到此一程度，而有合理性懷疑
    之存在時，即無從為有罪之認定（最高法院三十年上字第八一六號、七十六年台
    上字第四九八六號判例參照）。又刑事訴訟法第一百五十六條第二項規定：被告
    之自白不得作為有罪判決唯一證據，仍應調查其他必要之證據，以察其是否與事
    實相符。其立法意旨乃在防範被告自白之虛擬致與事實不符，故對自白在證據上
    之價值加以限制，明定須藉補強證據以擔保其真實性。利用共同被告之共犯或共
    同被告之共犯之自白或其他不利於己之陳述，為認定被告犯罪之證據，不特予利
    用被告自己之自白作為其犯罪之證明同有自白虛擬性之危險，亦不免有嫁禍於被
    告而為虛擬供述之危險，自亦不得以自白或不利於己之陳述作為被告有罪判決之
    為一證據，仍應調查其他補強證據，以察其是否與事實相符，並非絕對可由法院
    自由判斷共犯之自白之證明力（最高法院九十二年度台上字第四三九一號判決採
    同一見解）。查被告己○○及丁○○堅詞否認涉有上開犯行，本案並無被害人出
    面指訴係被告等人涉犯，亦無贓物扣案，自難僅憑被告己○○及丁○○於警訊中
    有瑕疵之自白，而無補強證據之狀況下，即遽認被告涉犯此部分事實。惟公訴人
    認此部分與前揭論罪科刑之加重強盜罪間為連續犯關係，屬裁判上一罪，爰不另
    為無罪之諭知。
伍、據上論斷，應依刑事訴訟法第二百九十九條第一項前段，槍砲彈藥刀械管制條例
    第十一條第四項、第十二條第四項，刑法第十一條前段、第二十八條、第五十六
    條、刑法第三百三十條第一項、第五十五條、第四十七條、第五十一條第五款、
    第四十二條第三項、第三十八條第一項第一款、第二款，罰金罰鍰提高標準條例
    第二條，判決如主文。
本案經檢察官楊仲萍到庭執行職務。
中　　　華　　　民　　　國　　　九十三　　　年　　五　　月　　二十一　　日
                                      臺灣臺北地方法院刑事第六庭
                                          審判長法  官  李英勇
                                                法　官  趙子榮
                                                法　官  曾正龍
右正本證明與原本無異。
如不服本判決，應於判決送達後十日內，向甲○提出上訴狀。
                                                書記官  彭自青
中　　　華　　　民　　　國　　　九十三　　　年　　五　　月　　二十八　　日
附表一
┌──┬─────────┬──────┬───┬──────┬────┐
│編號│時間              │地點        │被害人│所得財物    │扣押物  │
├──┼─────────┼──────┼───┼──────┼────┤
│一  │九十二年九月二十五│臺北市民生西│乙○○│七、八千元  │尖刀一把│
│    │日五時三十五分    │路一九八號之│      │            │        │
│    │                  │十八        │      │            │        │
└──┴─────────┴──────┴───┴──────┴────┘
附表二
┌──┬─────────┬──────┬───┬──────┬────┐
│編號│時間              │地點        │被害人│所得財物    │扣押物  │
├──┼─────────┼──────┼───┼──────┼────┤
│一  │九十二年九月二十日│臺北市○○路│丙○○│三千六百元、│手槍一支│
│    │四時三十分許      │、平陽街四十│庚○○│身分證一張、│尖刀一把│
│    │                  │六號前      │      │行動電話一支│        │
├──┼─────────┼──────┼───┼──────┼────┤
│二  │九十二年九月二十四│臺北市百齡橋│張文雄│一千二百元  │菜刀一把│
│    │日二十三時四十分許│下          │      │            │未扣案  │
└──┴─────────┴──────┴───┴──────┴────┘
附表三
┌──┬─────────┬──────┬───┬──────┬────┐
│編號│時間              │地點        │被害人│所得財物    │扣押物  │
├──┼─────────┼──────┼───┼──────┼────┤
│一  │九十二年九月十四日│臺北市○○路│湯慶輔│信用卡九張、│尖刀一把│
│    │零時四十分許      │四一五巷七號│      │證件四張、金│        │
│    │                  │至九號間    │      │戒指一只、人│        │
│    │                  │            │      │民幣一千三百│        │
│    │                  │            │      │元          │        │
├──┼─────────┼──────┼───┼──────┼────┤
│二  │九十二年九月二十八│臺北市○○街│黃謝慧│行動電話四支│尖刀一把│
│    │日十四時三十分許  │二九八號（百│娟    │            │、行動電│
│    │                  │利電話器材公│      │            │話二支  │
│    │                  │司）        │      │            │        │
└──┴─────────┴──────┴───┴──────┴────┘
附錄本案論罪科刑法條全文：
槍砲彈藥刀械管制條例第十一條
未經許可製造、販賣或運輸第四條第一項第一款所稱其他可發射金屬或子彈具有殺傷
力之各式槍砲者，處五年以上有期徒刑，併科新臺幣一千萬元以下罰金。
未經許可、轉讓、出租或出借前項所列槍者，處三年以上十年以下有期徒刑，併科
新臺幣七百萬以下罰金。
意圖供自己或他人犯罪之用，而犯前二項之罪者，處無期徒刑或七年以上有期徒刑，
併科新臺幣一千萬元以下罰金。
未經許可，持有、寄藏或意圖販賣而陳列第一項所列槍砲者，處一年以上七年以下有
期徒刑，併科新臺幣七百萬元以下罰金。
第一項至第三項之未遂犯罰之。
槍砲彈藥刀械管制條例第十二條
未經許可，製造、販賣或運輸子彈者，處一年以上七年以下有期徒刑，併科新臺幣五
百萬元以下罰金。
未經許可，轉讓、出租或出借子彈者，處六月以上五年以下有期徒刑，併科新臺幣三
百萬元以下罰金。
意圖供自己或他人犯罪之用，而犯前二項之罪，處三年以上十年以下有期徒刑，併科
新臺幣七百萬元以下罰金。
未經許可，持有、寄藏或意圖販賣而陳列子彈者，處五年以下有期徒刑，併科新臺幣
三百萬元以下罰金。
第一項至第三項之未遂犯罰之。
刑法第三百三十條
犯強盜罪而有第三百二十一條第一項各款情形之一者，處七年以上有期徒刑。
前項之未遂犯罰之。
